【裁判字號】    92,上更(一),368
【裁判日期】    920909
【裁判案由】    毒品危害防制條例
【裁判全文】
臺灣高等法院臺南分院刑事判決        九十二年度上更(一)字第三六八號  Ａ
      上  訴  人
      即  被  告  乙  ○  ○
      指定辯護人  本院公設辯護人  丙  ○  ○
右上訴人因違反毒品危害防制條例案件，不服臺灣臺南地方法院八十九年度訴字第五
九四號中華民國八十九年九月七日第一審判決（起訴案號：臺灣臺南地方法院檢察署
八十九年度營偵字第三一五號），提起上訴，判決後，由最高法院第一次發回更審，
本院判決如左：
      主      文
原判決撤銷。
乙○○連續販賣第二級毒品，累犯，處有期徒刑柒年陸月。
販賣第二級毒品所得新臺幣參仟元均沒收之，如全部或一部不能沒收時，以其財產抵
償之。
      事      實
一、乙○○曾於民國（下同）八十二、三年間犯施用麻醉藥品、施用毒品、偽造文書
    等罪，經法院分別判處有期徒刑六月、三年二月、一年，定執刑有期徒刑四年二
    月，於八十六年十一月二十五日假釋出獄，於八十八年七月十八日假釋期滿執行
    完畢。猶不知悔改，復意圖營利，基於出售第二級毒品安非他命之概括犯意，先
    於八十八年三、四月間，以每次新台幣（以下同）一千元之價格，連續二次在台
    南縣東山鄉東山國小前，將第二級毒品安非他命販賣給丁○○，以謀取差價圖利
    ；復於八十八年九月間某日，甲○○以打乙○○0000000000號呼叫器
    之方式與乙○○聯絡購買安非他命事宜，乙○○並在台南縣東山鄉東山國中旁的
    小路交付甲○○安非他命，並收受一千元之價款，亦以之謀取差價圖利。嗣於八
    十八年十月二十七日下午三時三十分許，在台南縣東山鄉科里村科里三號之一前
    查獲丁○○持有毒品，因供出安非他命之來源而知悉上情。另於八十九年二月十
    七日下午一時三十六分許，警方為查證吳銘峰販毒情形訊問甲○○時，始查悉上
    情。並於八十九年二月十八日零時三十分許，經警據報帶同陳漢偉至其位於台南
    縣東山鄉東正村東勢五二號住處，當場查獲乙○○，並扣得安非他命四小包（淨
    重三‧二八公克）、分裝安非他命小鏟子三支、分裝安非他命塑膠袋三個、非乙○○所有之電子秤一個、吸用安非他命之玻璃球吸食器二個、塑膠袋吸食器一個
    等物。
二、案經臺南縣警察局新營分局報請臺灣臺南地方法院檢察署檢察官偵查起訴。
      理      由
一、訊據上訴人即被告乙○○矢口否認有販賣安非他命予丁○○、甲○○之犯行，辯
    稱：丁○○於八十八年六、七月間，有向我要安非他命，我向他說要在何時給他
    ，結果都沒有給他，因而懷恨在心；甲○○部份我在八十八年六、七月間，在他
    經營的電動玩具店欠他二千元，他向我索討，我還罵他，至今未還，亦係懷恨誣
    指，且係他和我曾一起去向綽號『金來』合買過安非他命，並沒有賣安非他予甲○○；至於電子秤係因買毒品為防販毒者偷工減料，且與甲○○合買毒品，須用
    電子秤來秤重，遂向綽號「金來」借電子秤一用云云。
二、經查：
（一）右揭事實，業據證人甲○○於協助警方查證案外人吳銘峰販毒案件時證稱明確
      ，其歷經警訊、偵查及原審調查過程，亦均證述其曾向被告購買安非他命一次
      之事實不移，且對於販賣之時間、地點、次數、金額所供均相若合，甲○○於
      本院前審調查時亦【當面指證】被告確係出售一千元安非他命之人，並說明係
      朋友告知出售安非他命者之呼叫器，其打呼叫器，被告回電約好地點而交易等
      語（詳本院前審卷第四十一頁）。雖證人甲○○於本院到庭證稱：沒有向被告
      購買安非他命，當時有嗑藥亂說的云云，然經本院詢以何以在警訊、偵訊、原
      審及本院前審審理均陳述有向被告購買一次一千元，則不答，再質以何以今日
      所陳與前不同，則答稱時間太久忘記云云（詳本院九十二年八月十一日訊問筆
      錄），是證人甲○○於本院所述與歷次所述不同，顯係事後迴護之詞，應於以
      前歷次所述為可採。
（二）被告於警訊時供稱渠以前有用過0000000000號呼叫器，現在使用0
      000000000號行動電號，家裡電話0000000號等語（詳警局卷
      第二頁、偵查卷第三十四頁）。然於本院前審被告雖又辯稱其之呼叫器000
      0000000號早於【八十八年七、八月】即停用，以此證明甲○○所證不
      實。惟查證人甲○○於警訊時供稱：八十八年九月則打乙○○（黑松）的呼叫
      器（號碼忘記了），約在東山鄉東山國中旁以一千元向他買一包安非他命等語
      （詳偵查卷第四十六頁），而於其後在原審及本院前審亦稱打呼叫器聯絡，呼
      叫器號碼忘記（詳原審卷第十七頁、本院前審卷第四十二頁）。顯見呼叫器號
      碼0000000000號係被告所供，然經本院前審函查該0000000
      000號呼叫器係施蘇敏所租用，其租期係八十五年八月二十七日至八十七年
      十月十九日，有卷附中華電信股份有限公司台南營運處檢送之電話客戶資料足
      憑（詳本院前審卷第九十一、九十二頁）。被告辯護人雖辯稱：呼叫器號碼0
      000000000號經查係第三人施蘇敏所承租，而被告亦不認識，則證人
      甲○○所稱以呼叫器聯絡被告購買安非他命，即與事實不符而不可採云云。然
      查被告本院前審之辯護人具狀供承呼叫器0000000000號係被告所使
      用之呼叫器，惟於八十八年七、八月間已停用，而改用0000000000
      號行動電號，因而聲請函查呼叫器0000000000號使用起迄期間（詳
      本院前審卷第三十四頁），經本院前審函查結果0000000000號呼叫
      器租用日期為【八十七年三月十六日至八十九年二月十九日】，亦有卷附中華
      電信股份有限公司台南營運處檢送之電話客戶資料足憑（詳本院前審卷第五十
      一、五十二頁）。足見被告於警訊所稱渠之呼叫器「0000000000號
      」係「0000000000號」之誤，亦足見證人甲○○所證【於八十八年
      九月間，甲○○以打乙○○呼叫器之方式與乙○○聯絡購買安非他命】等情，
      可信為真實。反而被告所辯僅租用至八十八年七、八月一節，與事實不合，當
      係被告為脫罪所編之飾詞。
（三）被告指稱有欠證人甲○○二千元一節，證人甲○○於本院到庭證稱：忘記了，
      沒有印象他有欠錢等語（詳本院九十二年八月十一日訊問筆錄），且本院前審
      證稱：「當時係我需要（安非他命）打呼叫器，結果來的就是被告，之前我也
      不知道是他（被告）有安非他命」等語（詳本院前審卷第四十二頁），參諸被
      告於偵查中供承與甲○○間並無仇恨（見偵查卷第十六頁反面），復於原審審
      理時僅陳述曾與甲○○「合買」安非他命，並未提及與甲○○有金錢糾紛（見
      原審卷第五十二頁），足見被告事後辯稱與甲○○有金錢仇隙，亦係飾卸之詞
      。
（四）被告辯護人復辯稱證人甲○○於八十八年六、七月間即販賣安非他命予他人而
      於八十八年七月十二日為警查獲，則焉可能於同年九月間向被告購買一包一千
      元云云。然查證人甲○○於警訊時供稱：伊於勒戒前之八十八年四至七月間，
      以二至三千元不等價錢向吳銘峰購買安非他命四至五次；於八十八年九月則打
      乙○○（黑松）的呼叫器（號碼忘記了），約在東山鄉東山國中旁以一千元向
      他買一包安非他命；於八十九年一月中則向白河一名叫『吉仔』的人買一包一
      千元等語（詳偵查卷第四十六頁）。徵之證人甲○○於八十八年七月十二日係
      經警查獲有施用安非他命，而於八十八年七月十二日至同年八月十二日經觀察
      、勒戒中，有甲○○之全國前案紀錄表在卷可查，而依前述甲○○係向多人購
      買，是以甲○○縱曾因販賣安非他命，亦不足證未向被告購買，是亦不足為有
      利於被告之證據。
（五）另證人丁○○於八十八年十月二十七日下午三時三十分許為警查獲後，其於該
      次警訊中亦均證稱於八十八年三、四月間確實向乙○○買過二次（七月份則向
      阿住購買，每次均為一千元的安非他命等語明確（見偵查卷第三十七頁、四十
      二頁），並未提及有合買安非他命之情事。雖證人丁○○嗣於原審調查時翻異
      前詞，改稱與乙○○合資購買毒品，並非向乙○○購買安非他命云云，被告亦
      於原審八十九年七月二十日之庭訊及嗣後之訊問中附和丁○○「合買」之證述
      ，然綜觀證人丁○○先後之證詞及被告先後之陳述，即知證人丁○○嗣後所證
      為迴護被告之詞，而被告空言否認亦確有不實：
    (1)證人丁○○於警局二次訊問時，均證稱：「我都是拿錢去他家給他，他再拿安
      非他命到東山國小賣給我，這二次我都拿一千元向他買一小包安非他命」等語
      （見偵卷三十七頁、第四十二頁），是由證人丁○○所稱其與被告購買安非他
      命之交易過程，顯與一般銀貨兩訖之交易情形不同，證人丁○○二次警訊均為
      相同之陳述，其於警訊所稱顯為可採。
    (2)被告係自八十九年四月十四日進入臺南戒治所戒治戒治迄今，而丁○○係於八
      十八年十二月二十四日進入該所戒治，八十九年七月十四日停止戒治，有台灣
      臺南監獄函附卷足參。足見被告與證人丁○○於原審調查本案期間均在台灣臺
      南戒治所戒治中，雖該所亦稱戒治期間兩人無接觸機會。然原審當時質之證人
      丁○○「是否與被告乙○○在戒治所戒治中？」時，證人丁○○先稱：「是」
      ，復補充：「我是聽別人說的，在戒治所沒有遇見他」，由丁○○其能先肯定
      知道被告亦在同所戒治，顯見兩人透過管道互通訊息（如雜役或戒治同伴之傳
      遞），並不困難。況丁○○為遮掩其未接觸被告，又補充說明係「聽別人說」
      ，然既可自「別人」聽到被告之消息，則雙方顯有互通消息之可能，因而證人
      丁○○於原審調查時改稱未向被告購買安非他命云云，是否屬實，即有可疑。
    (3)被告於原審調查時先稱：「丁○○所言不實，八十八年三月我還在當兵，我是
      八十八年四月十三日退伍，我【沒和他（即指丁○○）在一起】」，然復於原
      審提示證人丁○○之警訊筆錄後，始立即附合稱：「丁○○是身上不夠錢，邀
      我一起【合買】」云云，而於原審審理時再稱；「甲○○有和我去買過一次，
      合買的，他出一千，我出二千，向綽號『金來』買的，‧‧我沒有和甲○○一
      起買過」云云，觀之被告原先一概否認有與丁○○在一起，已見被告確有將安
      非他命出售予丁○○，否則何必推諉其曾與丁○○牽扯安非他命之事實。且嗣
      後辯稱二人合買，顯見係因見交付安非他命予丁○○之事實無法推諉，乃附合
      丁○○合買之說詞，由此益徵被告確有出售安非他命予丁○○之事實。
（六）被告辯護人辯稱：被告八十八年三、四月間尚在服役期間，不可能於該期間販
      賣安非他命給丁○○云云。經查被告於八十三年五月十七日入伍，八十四年五
      月十九日因案停役，八十七年四月十六日回役，八十八年四月十三日退伍，業
      經台南縣東山鄉公所九十二年八月十五日所社字第○九二○○七九三二號函在
      卷可稽，並據被告提出退伍證影本在卷可佐，是以被告辯稱在八十八年三、四
      月間尚在服役中，自屬可採。惟查被告於本院供承：伊回役均在高雄縣仁武服
      炮兵役，如有隔週休星期六、日均放假，星期五晚上即放假至星期日晚上九點
      ，伊放假即坐火車回家，自營區回到家約一小時等語（詳九十二年八月十一日
      訊問筆錄）。是以雖被告在服役期間亦常放假，而每次放假亦足足有二天時間
      ，被告亦非無於上開時地售賣安非他命予丁○○可能，是亦不足為被告有利之
      證據。
（七）被告雖辯稱扣案之電子秤係於八十九年二月十八日晚上『金來』拿來借伊，目
      的係因本身吸毒為防販毒之人偷工減料，須用電子秤來秤重，且因與丁○○合
      買，亦需用電子秤來秤重云云，惟被告自承於八十八年十月即開始吸食毒品，
      為何於八十九年二月十八日始向綽號『金來』借電子秤使用？且被告先陳稱平
      時未和證人丁○○在一起，嗣稱與證人丁○○合買一次，則被告既非與證人丁○○常常合買毒品，豈需要用到電子秤？況設若電子秤確為『金來』所有，被
      告又稱其與丁○○係向『金來』購買安非他命，則被告於向『金來』購買時當
      場以電子秤稱重量即可，或『金來』於交付安非他命時一併交付即可，『金來
      』焉有於八十九年二月十八日晚上才另行交付電子秤？況被告所謂借用電子秤
      係因防販毒之人偷工減料，則其向出售毒品之『金來』借用，豈非向『金來』
      擺明對其不信任，『金來』又豈有同意將電子秤借用之理？堪認扣案之電子秤
      係被告販毒所需之工具無疑。至於被告稱『金來』之電話為「0000000
      000」，本院前審依其請求向遠傳電訊股份有限公司查詢得知，該電話之用
      戶為住於嘉義縣六腳鄉之「陳金龍」，惟該員不僅為被告所不認識，更無地緣
      關係，益見所謂向『金來』者借用扣案之電子秤一節，並非屬實。至於扣案之
      白色粉末經送鑑驗結果，雖確係安非他命（驗餘淨重三‧二八公克），有法務
      部調查局八十九年七月五日（八九）陸（一）字第八九０四一四五０號檢驗通
      知書一紙存卷可按，且該等安非他命係分裝為四小包，然被告既亦有施用安非
      他命之素行，則本著罪疑惟輕之原則，尚無法遽認被告自己施用之辯解為不可
      採，附為記明。
（八）復按目前社會上非法販賣安非他命犯罪之型態不一，有所謂「大盤」、「中盤
      」或「小盤」販賣者，亦有吸食者彼此之間偶而互供有無之零星交易者，在屬
      前者之情形（即大中小盤），經深入查證，如機會掌握得宜，或許可查獲與非
      法販賣安非他命有關之販賣工具（諸如電子秤、帳冊、分裝袋等物）或多數知
      情或購買者等證人之證詞，以作為法院判決認定之依據，然在後者之情形（即
      吸食者之間偶發性零星交易），因該種零星交易犯罪行為，在性質上本無須使
      用任何販賣工具，亦無須記載帳冊，且其交易時間短暫（僅須數秒之時間），
      交易方法簡單隱密（在不易為人注意之場所一手交錢，一手交貨），交易對象
      單純（買方僅一人），交易時未必有他人在場知悉其事，亦無所謂犯罪之被害
      人，在被告堅不承認其犯行之情況下，茍非警方事先獲知情報而埋伏於交易現
      場當場查獲，否則【往往僅能在事後依據購買者之供出來源作為認定事實之主
      要依據】，法院縱再作深入之調查，基於該種犯罪之性質所侷限，亦無從查得
      其他直接明顯之關連性物證以為補強佐證，其有效之調查途徑在客觀上顯然已
      告窮盡。本件證人甲○○之證述及證人丁○○、在警訊（偵查中未到）之指訴
      被告販賣安非他命之情節，並無「重大」矛盾瑕疵，亦未違背經驗法則與論理
      法則，且核與案件之其他相關事實（如有吸用安毒之背景、彼此無重大仇隙，
      指證態度明確肯定、指證係基於自由意識、彼此常有互供有無之現象等）相符
      者，自應認其所為不利於被告之指證已有前述各項相關事實情況證據以資佐證
      ，況另扣得供分裝安非他命用之電子，足見被告確有出售安非他命予丁○○、
      甲○○。
（九）又非法販賣安非他命係政府嚴予查緝之違法行為，非可公然為之，且不論是瓶
      裝或紙包之安非他命，均可任意分裝或增減其份量，而每次買賣之價量，亦隨
      時隨雙方關係之深淺、當時之資力、需求程度及對行情之認知等因素，機動的
      調整，因之販賣之利得，除經坦承犯行，或價量均臻明確外，委難察得實情，
      職係之故，縱未確切查得販賣賺取之實際差價，但除別有事證，足認係按同一
      價格轉讓，確未牟利外，尚難執此認非法販賣之事證有所不足，致知過坦承者
      難辭重典，飾詞否認者反得逞僥倖，而失情理之平；且安非他命價格昂貴，取
      得不易，凡為販賣之不法勾當者，苟無利可圖，應無甘冒被查緝法辦重刑之危
      險，平白無端義務為該買賣之工作，是其販入之價格必較售出之價格低廉，而
      有從中賺取買賣差價牟利之意圖及事實，應屬合理之認定；被告雖矢口否認有
      販賣毒品之犯行，證人丁○○、甲○○於警訊、偵查中亦僅供陳其向被告所購
      買安非他命之價格，使本院無從確認被告先後三次販賣所得之利潤，然以本件
      而言，被告與證人丁○○、甲○○間並非親故至交，苟無利得，豈會甘冒重刑
      之風險，一再與之相約交易毒品之理，故被告有販賣圖利之意圖，彰彰明甚。
（十）綜上所述，足見被告上開所辯，均係卸責之詞，不足採信。本件事證已臻明確
      ，被告犯行堪以認定，自應依法論科。
三、核上訴人即被告乙○○所為，係犯毒品危害防制條例第四條第二項之販賣第二級
    毒品罪，其於販賣前後持有安非他命之低度行為，應為販賣之高度行為所吸收，
    不另論罪。其先後三次犯行，時間緊接，所犯構成要件相同，顯係基於概括之犯
    意反覆為之，為連續犯，除法定刑無期徒刑部分依法不得加重其刑外，有期徒刑
    及罰金部分依法加重其刑。又查被告曾於八十二、三年犯施用麻醉藥品、施用毒
    品、偽造文書等罪，經法院分別判處有期徒刑六月、三年二月、一年，定執刑有
    期徒刑四年二月，於八十八年七月十八日執行完畢，此為被告所供承，復有臺灣
    高等法院被告全國前案紀錄表一份附卷可按，其受有期徒刑之執行完畢後五年以
    內再犯本件有期徒刑以上之罪，係屬累犯，除法定刑無期徒刑部分依法不得加重
    其刑外，有期徒刑及罰金部分依法加重其刑。
四、原審以被告罪證明確，因以論罪科刑，固非無見，惟查扣案之安非他命雖分裝為
    四小包（淨重三‧二八公克），然被告既亦有施用安非他命之素行，則本著罪疑
    惟輕之原則，尚無法遽認被告自己施用之辯解為不可採，原審認該四包安非他命
    係被告預備供販賣之用，稍嫌無據。被告上訴意旨猶執前詞，否認犯罪，雖不足
    採，惟原判決既有可議，自應由本院將原判決撤銷改判。爰審酌被告前有施用毒
    品之前科，陷於毒癮難以自拔，應已深知其害，竟為謀取私利而多次販賣安非他
    命予他人，影響國民健康、社會風氣至鉅，並參酌其犯罪之手段及犯後猶飾詞卸
    責等一切情狀，量處如主文第二項所示之刑，以資懲儆。被告先後三次販賣安非
    他命予丁○○、甲○○，價金均係一千元，故被告所得共三千元，均應依毒品危
    害防制條例第十九條第一項沒收之，如全部或一部不能沒收時，以其財產抵償之
    。另扣案之電子秤一台雖係被告供販賣安非他命所用之物，然被告堅稱非其所有
    ，本院因而不另宣告沒收之。至扣案之安非他命四小包（淨重三‧二八公克），
    雖為毒品危害防制條例第二條第二項第二款所稱之第二級毒品，係違禁物，然因
    非本件犯罪有關之物，由檢察官單獨聲請沒收即可，本院不另為沒收之諭知。又
    扣案之玻璃球吸食器二個、塑膠袋吸食器一個、分裝安非他命小鏟子三支、塑膠
    袋三個（此有照片二幀為證，檢察官誤載為八個）係被告施用安非他命所用之物
    ，業據被告自承在卷，然亦無證據證明與被告販賣毒品有直接關係，亦不諭知沒
    收，均附此敘明。
據上論斷，應依刑事訴訟法第三百六十九條第一項前段、第三百六十四條、第二百九
十九條第一項前段，毒品危害防制條例第四條第二項、第十九條第一項，刑法第十一
條前段、第五十六條、第四十七條，判決如主文。
本案經檢察官吳忠賢到庭執行職務。
中  華    民    國      九十二      年      九      月        九      日
                                  臺灣高等法院臺南分院刑事第五庭
                                      審判長法官  楊    明    章
                                            法官  顏    基    典
                                            法官  沈    揚    仁
右正本證明與原本無異。
如不服本判決，應於判決送達後十日內向本院提出上訴狀，其未敘述理由者並應於提
出上訴狀後十日內向本院補提理由書（應附繕本)。
                                      法院書記官  董    挹    棻
中    華    民    國      九十二      年      九      月        十      日
附錄本案論罪科刑法條全文：
毒品危害防制條例第四條第二項：
製造、運輸、販賣第二級毒品者，處無期徒刑或七年以上有期徒刑，得併科新台幣七
百萬元以下罰金。


司法院資訊處製作；財團法人民間司法改革基金會備份。
